臺灣臺南地方法院交通事件裁定　　　　　　　　　　　九十三年度交聲字第二八號
　　移送機關　交通部公路總局嘉義區監理所臺南監理站
　　受處分人
　　即異議人　甲○○
右列受處分人因違反道路交通管理處罰條例案件，對於交通部公路總局嘉義區監理所
臺南監理站九十二年十二月二十四日所為之裁決處分（處分案號：嘉監南字第裁七四
—Ｓ00000000號）聲明異議，本院裁定如左：
    主  文
異議駁回。
    理  由
一、聲明異議意旨略以：受處分人即異議人甲○○雖不否認有於民國九十二年十一月
    二十八日下午五點三十五分左右，駕駛車牌號碼五Ｅ—七０三六號自用小客車，
    行經臺南市○○路與喜樹路三四０巷之交岔路口時，因迴車未注意來往車輛，而
    不慎與被害人王炫智所駕駛之車牌號碼Ｄ三—三二一一號自用小客車發生碰撞，
    並造成被害人受有左胸壁挫傷等事實。然本件交通事故發生當時，異議人駕車迴
    轉之車速甚慢，於兩車擦撞後旋即停止，異議人立即將車窗搖下，查看被害人情
    況，見被害人亦搖下車窗並無大礙，異議人遂認被害人未受傷，且同車之乘客因
    車禍致膝蓋疼痛不已，異議人遂向被害人揮手表示欲先送乘客就醫，再返回現場
    ，被害人亦向異議人揮手，異議人始駕車離開現場。後來車行約一、二分鐘，異
    議人回想被害人揮手動作似乎不像要異議人離去，遂再折返現場，因異議人駕駛
    之小客車前保險桿因擦撞而鬆斜，遂向路人借用機車返回車禍現場，然至現場後
    ，異議人只見被害人之小客車停在路旁，但未見被害人及警員在場，因見馬路上
    有異議人掉落之車牌一只，乃順手拾回，後因異議人需將機車返還，故於現場稍
    加停留仍未見被害人及警方人員出現，便騎機車離去。又異議人返回原停車處時
    ，適有一機車騎士經過詢問異議人發生何事，異議人乃向該機車騎士表示發生車
    禍，並央請其代為報案。因此，顯見異議人於車禍發生後並未立即離開現場，而
    有先停車查看被害人傷勢，見被害人無礙，又誤以為被害人對異議人揮手係允異
    議人先行離開之意，始離開現場，且不久後又折返現場，並央請路人報警處理，
    足見異議人主觀上並無肇事逃逸故意，客觀上亦無逃逸之行為，原處分機關竟仍
    裁處異議人吊銷駕駛執照，且終生不得考照，於法尚有未合，故異議人不服原處
    分，乃提起本件異議。
二、按汽車駕駛人，駕駛汽車肇事致人受傷或死亡而逃逸者，吊銷駕駛執照；而汽車
    駕駛人，曾依第六十二條第一項之規定吊銷駕駛執照者，終身不得考領駕駛執照
    ，道路交通管理處罰條例第六十二條第一項後段及第六十七條第一項分別定有明
    文。
三、經查：
    （一）受處分人即異議人甲○○並不否認有於九十二年十一月二十八日下午五點
          三十五分左右，駕駛車牌號碼五Ｅ—七０三六號自用小客車，行經台南市
          ○○路與喜樹路三四０巷之交岔路口時，因迴車未注意來往車輛，而不慎
          與被害人王炫智所駕駛之車牌號碼Ｄ三－三二一一號自用小客車發生碰撞
          ，並造成被害人受有左胸壁挫傷之事實，且有臺南市警察局南市警交字第
          Ｓ00000000號舉發違反道路交通管理事件通知單一紙、臺南市警
          察局九十三年二月十日南市警交字第０九三００三八八九三號函附之道路
          交通事故現場圖、道路交通事故調查報告表（一）、（二）各一份及道路
          交通事故現場蒐證照片十四張在卷可參。又被害人因本件車禍而受有上述
          之傷害，則有臺南市立醫院九十二年十一月二十八日、九十三年一月九日
          診斷證明書各一紙存卷足憑。
    （二）其次，受處分人即異議人甲○○雖辯稱：事故發生當時，其有將車窗搖下
          ，查看被害人王炫智情況，見被害人亦搖下車窗並無大礙，異議人遂認被
          害人未受傷，另因同車之乘客因車禍致膝蓋疼痛不已，異議人遂向被害人
          揮手表示欲先送乘客就醫，再返回現場，被害人亦向異議人揮手，異議人
          始駕車離開現場等語。然而：
          1.受處分人即異議人甲○○於因本件車禍所涉肇事逃逸公共危險案件之警
            詢中即已供承：「（警員問：請詳述肇事經過？）我於右記時間駕駛五
            Ｅ—七０三六號自小客車右前座載乘客粘云，沿濱南路內側快車道北
            向南行駛，至前述發生地點作迴轉時，與沿濱南路南向北駛來之Ｄ三－
            三二一一號自小客車發生碰撞而肇事。肇事後我緊張未下車，故我未留
            任何年籍資料及報案就駕車逃逸往濱南路離開現場．．．」、「（警員
            問：肇事後對方有受傷為何未採取救護措施？肇事後有無留姓名及電話
            等資料給對方？你要離開現場時有無徵詢對方同意？對方當時人在何處
            ？）肇事後我以為對方沒事，我緊張就駕車離開現場。肇事後我未留任
            何聯絡資料給對方先行駕車駛離現場，當時對方仍在車上。」等語（參
            見卷附之九十二年十一月二十八日警詢筆錄）；而異議人於偵查中亦供
            稱：「（檢察官問：肇事後有無下車查看？）我有搖下車窗，因為我女
            友有撞傷，我就搖下車窗，做手勢先行離開。」、「（檢察官問：為何
            肇事後不立即下車？）因為我緊張。」等情（詳見臺灣臺南地方法院檢
            察署九十三年度偵字第三三五四號卷第六頁）；又異議人於軍事檢察官
            前復供認：「（問：肇事後，你有無留下任何年籍資料或留在現場等警
            方到場？）沒有。」（參見國防部南部地方軍事法院檢察署九十三年六
            月十一日偵字第四四一號卷第九頁）；而於軍事法院審理時再度自承：
            「（問：肇事後有無下車查看或聯絡警方？）沒有，我因女友當時也有
            受傷，要送她就醫，我未停車對被害人王炫智施予救助或採取其他必要
            措施，反而駕車離開現場。」等語（國防部南部地方軍事法院九十三年
            七月一日和審字第二六０號卷第三十頁參照）。
          2.其次，參酌被害人王炫智於警詢時指稱：「（警員問：請詳述此交通事
            故之肇事經過？）我於民國九十二年十一月二十八日十七時三十五分許
            在濱南路與喜樹路三四０巷口發生交通事故。我於上述時、地駕駛Ｄ三
            －三二一一號自小客車未載人沿濱南路內側快車道南向北行駛直行，被
            乙部自對向北向南駛來作迴轉的車衝撞我車左側車身因而發生交通事故
            ，肇事後對方駕駛人未下車處理，駕車加速往北逃逸，未停車留於現場
            對我採取救護措施，對方也未留聯絡資料。」等情（參見卷附九十二年
            十一月二十九日道路交通事故案件談話（調查）筆錄）；又被害人於軍
            事法院調查時亦具結證稱：「（問：當時被告有無下車查看或做其他必
            要之措施？）均無，被告撞到我之後，均未做任何處置，隨即駕車離開
            ，且在我送醫前均未看到該車回到案發現場。」等語（詳見國防部南部
            地方軍事法院九十三年七月一日和審字第二六０號卷第十四頁）。另查
            本件被害人業與受處分人即異議人甲○○達成和解，亦有和解書一紙附
            卷可按，且被害人於軍事法院調查時並表示：「（問：對本案之意見？
            ）被告很有誠意在案發後隔天就與我談和解，我不想再追究被告刑責，
            請庭上原諒他。」等語，足見被害人事後對異議人亦已表現相當之善意
            ，且未心存怨懟，經核被害人應無自陷偽證罪責而設詞誣賴異議人之道
            理，故被害人之前述證言內容，應均可採信。從而，異議人於肇事後不
            僅未曾下車察看或採取必要之救護措施，且亦無揮手或查看被害人傷勢
            之任何行為。
          3.而被害人王炫智又證稱：「當時我馬上打電話給我親戚，請他駕車帶我
            至台南市立醫院就診」、「我沒有報警，但是我親戚來到案發現場後，
            警方才隨即到場，我才將我所記之肇事車輛車牌號碼告訴警方，之後我
            才到醫院就醫」、「在我送醫前均未看到該車（車號五Ｅ—七０三六）
            回到案發現場」等語（詳見國防部南部地方軍事法院九十三年七月一日
            和審字第二六０號卷第十四頁），可知被害人於車禍發生後，仍在現場
            等候其親戚前來接送就醫，而警方人員後來並到場處理並繪製完成現場
            圖，故受處分人即異議人甲○○所言：其於車行約一、二分鐘後，再折
            返現場等情假若屬實，則異議人返回肇事現場後，理應還會看到被害人
            或是警員在場，然異議人竟又辯稱：其折返時，均未看見被害人或警員
            等語，足見異議人所辯內容經核尚有矛盾。此外，異議人如果曾向路人
            借用機車返回現場，則其借得機車後，理應於借車當時即請該路人代為
            報案，而無在回到現場將其所掉落之車牌撿走後，又回到原停車處，經
            機車騎士詢問發生何事，始委請該機車騎士代為報警之道理，因此異議
            人所辯：曾借機車返回肇事現場等情節，經核亦難認為合於常理。再者
            ，縱認異議人於肇事後確有折返現場之情形，然異議人於肇事當時，既
            未下車察看或採取救護措施，隨即起意離開現場，則其駕車肇事致人受
            傷而逃逸之違規行為，於駕車離開現場之時即已完成，至於其事後果真
            返回現場，亦僅係其違規後是否妥善處理相關事宜之問題，異議人尚不
            能據此而主張其並無肇事致人受傷而逃逸之違規行為。
          4.又本件車禍之發生，係受處分人即異議人甲○○所駕駛之小客車車頭撞
            及被害人所駕駛之小客車左側車身，而詳細觀察卷附之車輛受損照片內
            容，亦可發現異議人所駕駛之小客車車頭毀損嚴重、前保險桿毀損、引
            擎蓋凸起、前車牌掉落，而被害人所駕駛之小客車駕駛座旁之車門及左
            側後車門均已凹陷，足見本件車禍發生當時之兩車撞擊力道甚為強勁，
            而兩車之撞擊點又在被害人所坐之駕駛座旁車身，衡情異議人應知此種
            情況下，被害人會受有相當程度之傷害。另外，一般駕駛人於車禍發生
            後，為瞭解事發狀況及人、車受損情形，而將車窗搖下並觀察事後之周
            遭事物及對方情況，本屬正常之反應，實無據此即讓人得以推知駕駛人
            係表示未曾受傷之道理，故異議人辯稱：其係因被害人將車窗搖下，而
            認為被害人並未受傷等認知情節，經核亦顯與常情不符。何況依照社會
            一般生活經驗判斷，發生此種嚴重車禍，無逃逸故意之駕駛人通常都會
            下車查看，並確認對方車輛受損狀況及車內人員傷亡情形，而決定如何
            處理善後事宜，而無立刻任意駕車離開現場之道理，但異議人肇事後不
            僅未曾下車察看，而且竟以看見被害人將車窗搖下為由，即誤認被害人
            未受傷，而逕自駕車先行離去，此等認知及行為，實難認為與一般無肇
            事逃故意之駕駛人所可能處置之方式無違。再者，前開道路交通管理處
            罰條例有關駕車肇事逃逸之處罰規定，其目的既在於維護交通安全，加
            強救護，減少被害人之死傷，並促使駕駛人肇事後能對被害人即時救護
            ，則汽車駕駛人駕車肇事後，依照前述規定即有「停留現場」及「照顧
            救護受傷之被害人」等義務，而不能任意離去，而異議人肇事後竟率然
            棄上述義務於不顧，並隨即駕車離開現場，顯見其確有肇事致人受傷而
            逃逸之違規行為無疑，至於其肇事逃逸之行為，究係起因於心裡害怕緊
            張，或係欲先處理他事，則係其肇事後逃離現場之動機問題，異議人尚
            難據此即欲解免其業已觸犯之肇事逃逸違規責任。
          5.綜上所述，本件受處分人即異議人甲○○於車禍發生後，並未有向被害
            人王炫智明確表示欲先送車內乘客就醫再返回現場等情事，且被害人亦
            無搖下車窗向異議人表示可先離去之行為，故異議人上開所辯內容，經
            核均與事實不符，而難採信。此外，異議人於前述時、地，駕車肇事致
            被害人受傷後，不僅未下車察看，且未報警處理或通知救護車前來救護
            被害人，即逕自逃逸之客觀事實既可認定，且異議人駕車肇事致被害人
            受傷後，並置其停留現場及救護義務於不顧，而立即駕車離開現場，其
            主觀上亦難謂無肇事逃逸之故意，故異議人於上開時、地，確有駕車肇
            事致人受傷而逃逸之違規行為，應無疑問。
    （三）末查，受處分人即異議人甲○○因前開駕車肇事致人受傷而逃逸所涉之陸
          海空軍刑法公共危險刑事案件，業經國防部南部地方軍事法院於九十三年
          八月十日，以九十三年度和判字第三０八號判決，判處有期徒刑五月，緩
          刑二年確定在案等情，除據本院調閱上述軍事法院九十三年七月一日和審
          字第二六０號軍法審判卷宗全卷詳細查明屬實外，並有上開九十三年度和
          判字第三０八號判決書影本一份存卷可佐，此結果更加證明異議人於前述
          時、地，確有駕駛小客車肇事致被害人王炫智受傷後而逃逸之違規情事。
四、綜上所述，本件受處分人即異議人甲○○有於右述時、地，駕駛小客車與被害人
    王炫智所駕駛之小客車發生碰撞，並致被害人受傷後而逕行駕車逃逸之違規事實
    既可認定，則原處分機關即交通部公路總局嘉義區監理所臺南監理站，據此並引
    用上開道路交通管理處罰條例第六十二條第一項後段及第六十七條第一項等規定
    ，裁處異議人吊銷駕駛執照，並終身不得考領駕駛執照，於法即無不當。至於異
    議人就本件裁決處分之異議內容，經核並無理由，故應予以駁回。
五、據上論斷，應依道路交通案件處理辦法第十九條，裁定如主文。
中      華      民      國    九十三    年     十二     月    三十一    日
                              臺灣臺南地方法院交通法庭
                                  法  官    陳  志  成
右正本證明與原本無異。
如不服本裁定應於送達後五日內向本院提出抗告狀。
                                  書記官    黃  瓊  蘭
中      華      民      國    九十三    年     十二     月    三十一    日
